【裁判字號】    90,易,43
【裁判日期】    900319
【裁判案由】    家庭暴力防治法等
【裁判全文】
臺灣臺南地方法院刑事判決
    公  訴  人  臺灣臺南地方法院檢察署檢察官
    被      告  甲○○
右列被告因家庭暴力防治法等案件，經檢察官提起公訴（八十九年度營偵字第一五０
九號），本院判決如左：
    主  文
甲○○違反法院依家庭暴力防治法第十三條所為之禁止實施家庭暴力行為裁定，處有
期徒刑伍月，如易科罰金，以參佰元折算壹日。
    事  實
一、甲○○因曾對其妻乙○○施用暴力，而經臺灣臺南地方法院於民國（下同）八十
    八年十二月二十四日以八十八年度家護字第七十二號通常保護令裁定，令其於一
    年內不得對乙○○實施身體或精神上不法侵害之行為，並經警於八十九年一月一
    日執行該保護令。詎甲○○於八十九年十一月三日中午十二時三十分許，在臺南
    縣鹽水鎮歡雅里尾寮四十三號住處，與乙○○發生口角爭執，即基於傷害及違反
    上開保護令之故意，出手抓扯乙○○之頭髮，乙○○掙脫後跑回臺南縣鹽水鎮歡
    雅里二十二鄰下寮十五號娘家，甲○○即尾隨其後，復出手掐住乙○○之脖子，
    致乙○○受有嘴內小裂傷、頸部多處紅腫之傷害。
二、案經乙○○訴由臺南縣警察局新營分局報請臺灣臺南地方法院檢察署檢察官偵查
    起訴。
    理  由
一、右揭事實業據告訴人乙○○於警訊時指訴明確，核與證人即在場目睹之被告與告
    訴人同生之子洪正吉於警訊時證述情節相符，復有臺灣省立新營醫院驗傷診斷書
    、臺灣臺南地方法院八十八年度家護字第七十二號通常保護令及臺南縣警察局新
    營分局保護令執行記錄表等各一份可稽。訊據被告對於其抓扯告訴人頭髮之事實
    固亦不諱言，惟辯稱：其並未掐住乙○○之脖子，且其不知法院有無核准上開保
    護令等語。
二、經查：
（一）於警訊時，經警訊問被告於何時、何地及以何方式侵害告訴人身體時，而證人
      洪正吉證稱：「於八十九年十一月三日中午十二時三十分許，在我住宅（鹽水
      鎮歡雅里十三鄰尾寮四三號），以徒手之方式抓住我母親之頭髮，隨後我母親
      跑到我外祖母家中（鹽水鎮歡雅里二十二鄰下寮十五號），我父親亦追到該處
      抓住我母親頭髮，並用手掐住我母親頸部咽喉處，我見狀立即將我父親拉開阻
      止，父親繼續對母親施暴」等語，有其於八十九年十一月三日警訊問筆錄一份
      可參。又參諸上開診斷書所載告訴人之傷勢係「嘴內小裂傷、頸部多處紅腫」
      等情，若被告真僅抓扯告訴人之頭髮而已，並無掐住告訴人之脖子，何以會造
      成告訴人嘴內小裂傷、頸部多處紅腫之傷害？且證人洪正吉既係告訴人及被告
      同生之子，與告訴人、被告均係骨肉親情，應無設詞偏袒告訴人而故意誣陷被
      告之理，故其證詞應屬可信。顯然被告除抓扯告訴人之頭髮外，應另有掐住告
      訴人脖子之行為。
（二）觀諸臺灣臺南地方法院八十八年度家護字第七十二號通常保護令及臺南縣警察
      局新營分局保護令執行記錄表所載，臺灣臺南地方法院已於八十八年十二月二
      十四日核發通常保護令，令被告自核發時起一年內不得對告訴人實施身體或精
      神上不法侵害之行為，並經警於八十九年一月一日執行該保護令，而被告亦已
      於執行記錄表上簽名按捺指印，足見被告已知悉該保護令。
（三）綜上所述，被告所辯，無非卸責之詞，不足採信，其犯行應予認定。
三、核被告所為，係犯刑法第二百七十七條第一項傷害罪、家庭暴力防治法第五十條
    第一款違反保護令罪。又其係一行為同時觸犯上開二罪名，為想像競合犯，應從
    一重之家庭暴力防治法第五十條第一款違反保護令罪處斷。爰審酌被告犯罪之動
    機、目的、手段、所生危害、犯罪後未能完全坦承犯行等一切情狀，量處如主文
    所示之刑，並諭知易科罰金之折算標準。
據上論斷，應依刑事訴訟法第二百九十九條第一項前段，家庭暴力防治法第五十條第
一款、刑法第十一條前段、第二百七十七條第一項、第五十五條前段、第四十一條第
一項，罰金罰鍰提高標準條例第一條前段、第二條，判決如主文。
中      華      民      國    九十    年      三      月      十九      日
                                  臺灣臺南地方法院刑事第三庭
                                      法  官  彭  振  湘
右正本證明與原本無異。
如不服本判決，應於判決送達後十日內，向本院提出上訴狀（須附繕本）。
                                      書記官  汪  姿  秀
中      華      民      國    九十    年      三      月      十九      日
附錄本案論罪科刑法條全文：
刑法第二百七十七條第一項：
傷害人之身體或健康者，處三年以下有期徒刑、拘役或一千元以下罰金。
家庭暴力防治法第五十條第一款：
違反法院依第十三條、第十五條所為之下列裁定者，為本法所稱之違反保護令罪，處
三年以下有期徒刑、拘役或科或併科新台幣十萬元以下罰金︰
  一  禁止實施家庭暴力行為。


司法院資訊處製作；財團法人民間司法改革基金會備份。
